【裁判字號】    98,台上,7498
【裁判日期】    981210
【裁判案由】    違反毒品危害防制條例
【裁判全文】
最高法院刑事判決            九十八年度台上字第七四九八號
上  訴  人  甲○○
上列上訴人因違反毒品危害防制條例案件，不服台灣高等法院台
南分院中華民國九十八年九月一日第二審判決（九十八年度上訴
字第六八八號，起訴案號：台灣嘉義地方法院檢察署九十七年度
偵字第五九九四號、九十七年度毒偵字第一四二五號），提起上
訴，本院判決如下：
    主  文
上訴駁回。
    理  由
按刑事訴訟法第三百七十七條規定，上訴於第三審法院，非以判
決違背法令為理由，不得為之。是提起第三審上訴，應以原判決
違背法令為理由，係屬法定要件。如果上訴理由書狀並未依據卷
內訴訟資料，具體指摘原判決不適用何種法則或如何適用不當，
或所指摘原判決違法情事，顯與法律規定得為第三審上訴理由之
違法情形，不相適合時，均應認其上訴為違背法律上之程式，予
以駁回。本件上訴人甲○○上訴意旨略稱：(一)、本件販賣第一級
毒品海洛因予「阿民」、「阿成」及販賣第二級毒品甲基安非他
命予張煒旻、「阿育」、「阿文」部分，上訴人於偵、審中均已
自白不諱，符合修正後毒品危害防制條例第十七條第二項「犯第
四條至第八條之罪於偵查及審判中均自白者，減輕其刑」之規定
，應予逐一減刑。(二)、原審係根據通信監察資訊，查出上訴人之
犯罪事實，然通信監察譯文就毒品販賣對象之記載錯誤，其衍生
調查所得之證據，真實性即有疑義，原判決憑以認定上訴人有罪
之依據，亦有疑義。(三)、上訴人在檢察官偵訊時，已自承販賣第
一級毒品海洛因及第二級毒品甲基安非他命予「阿成」者，乃原
審未予調查，亦未命檢察官舉證，漏未就販賣第二級毒品甲基安
非他命予「阿成」者部分判決，僅就販賣第一級毒品海洛因部分
判決，有所違誤等語。
惟查：(一)、民國九十八年五月二十日修正毒品危害防制條例第十
七條，增訂第二項「犯第四條至第八條之罪於偵查及審判中均自
白者，減輕其刑」，凡於偵查及審判中均自白者，即符合減輕其
刑之條件。關於販賣第二級毒品甲基安非他命部分，原判決業已
認定上訴人於偵、審中均自白，符合修正後毒品危害防制條例第
十七條第二項減刑之規定，並依法予以減輕其刑，上訴意旨仍指
為未予減刑云云，殊屬誤會。然關於販賣第一級毒品海洛因部分
，上訴人雖於檢察官偵查中自白犯罪，但於審判中否認犯罪，尚
不符減輕其刑條件，原判決未予減輕其刑，亦無違誤。惟就販賣
第一級毒品海洛因部分，審酌上訴人情堪憫恕，依刑法第五十九
條裁判上減輕其刑，甚屬允當，附此敘明。(二)、非法取得之證據
或其衍生調查所得之證據，始有證據能力之疑義，反之，若取得
證據之方法不違正當法律程序，其取得之證據或衍生調查所得之
證據，則不生此證據能力之疑義，倘僅係對於證據得否推論待證
事實之爭議，則為證據證明力之問題，屬事實審自由裁量之範圍
，不容與證據能力混為一談。本件合法實施通信監察，所得證據
如何解讀以及如何參酌其他證據推論待證事實，悉屬事實審自由
裁量之範圍，上訴意旨誤證明力為證據能力，執以指摘原判決不
當，自非可取。(三)、刑事訴訟法第二百六十八條定有所謂「不告
不理」原則，即未經起訴之犯罪，除與起訴之犯罪有審判不可分
之關係外，法院不得加以審判。本件關於上訴意旨所指上訴人販
賣第二級毒品甲基安非他命予「阿成」部分，並未起訴，且與起
訴書所指販賣第一級毒品海洛因予「阿成」部分，應屬數罪俱發
，原審基於「不告不理」原則，未予審判，於法並無不合。(四)、
綜上，上訴意旨置原判決明確論斷於不顧，任憑對於法律之誤解
，指摘原判決不當與法律規定得為第三審上訴理由之違法情形，
不相適合，其上訴為違背法律上之程式，應予駁回。
據上論結，應依刑事訴訟法第三百九十五條前段，判決如主文。
中    華    民    國  九十八  年   十二   月    十    日
                      最高法院刑事第五庭
                          審判長法官  陳  正  庸
                                法官  林  秀  夫
                                法官  宋      祺
                                法官  陳  祐  治
                                法官  林  瑞  斌
      本件正本證明與原本無異
                                      書  記  官
中    華    民    國  九十八  年   十二   月   十七   日
                                                      Q


司法院資訊處製作；財團法人民間司法改革基金會備份。
